【裁判字號】    98,訴,39
【裁判日期】    980327
【裁判案由】    清償借款
【裁判全文】
臺灣嘉義地方法院民事判決                98年度訴字第39號
原      告  甲○○
被      告  乙○○○
上列當事人間請求清償借款事件，經本院於民國98年3月13日言
詞辯論終結，判決如下：
    主  文
被告應給付原告新臺幣貳佰壹拾萬元，及自民國九十五年一月一
日起至清償日止，按週年利率百分之五計算之利息。
訴訟費用新臺幣貳萬壹仟柒佰玖拾元由被告負擔。
    事實及理由
一、原告起訴主張：被告自民國89年12月起，以其需資金並同情
    原告為身心障礙之人，工作辛苦賺錢不易，讓原告賺利息為
    由，陸續向原告借款，至92年7月共計積欠原告新臺幣（下
    同）2,100,000元，每月利息4萬2千元，只收了6個月利息，
    後來原告無法提供更多金錢借款時，被告不願支付利息，本
    金亦不願清償。又被告以借款支票跳票為由，開立本票換回
    ，每年換一次，至94年間簽發票號分別為010982、010983、
    010984、010985、010987之本票5張交付原告收執，惟屢經
    催討均置之不理，爰依借貸法律關係，請求被告清償借款等
    語。並聲明：求為判決如主文第1項所示。
二、被告則以：本件款項係89年間友人「小芬」（姓名年籍不詳
    ）生意週轉，由被告介紹向原告以支票借款，借款後「小芬
    」均將利息交由被告轉交原告，不料半年後，「小芬」因生
    意虧損不見蹤跡，原告乃要求被告負責還款，被告因介紹借
    款關係，同意代「小芬」還款，並非被告借款。被告自89年
    起每月償還4萬2千元，並於90年間應原告要求開立本票交付
    ，之後每年換一次，一直償還至96年6月止，共計償還355萬
    元，足以償還借款本金210萬元及利息，被告要求交還本票
    ，原告竟以款項尚未清償拒絕，仍一再催討，其請求顯無理
    由等語置辯。並聲明：原告之訴及假執行之聲請均駁回，如
    受不利判決願供擔保聲請免為假執行。
三、原告主張於上開時間交付共計210萬元，被告簽發總面額相
    同之本票5張為憑，被告對此並不爭執，並經原告提出本票5
    張為證，堪信為真。又原告主張該本票係被告陸續借款所簽
    發，均未清償，被告則抗辯係伊介紹姓名年籍不詳綽號「小
    芬」之人向原告借款，因介紹關係同意還款，已陸續清償共
    計355萬元，超過上開借款金額及利息等語。則本件爭點在
    於被告是否業已清償上開款項。
四、按當事人主張有利於己之事實者，就其事實有舉證之責任，
    民事訴訟法第277條前段定有明文。本件被告不否認簽發本
    票同意清償上開款項，惟抗辯業已清償，則依上開規定，被
    告應就清償事實負舉證之責。被告就其清償之事實，係以證
    人黃紫瑛曾於原告催討時在場，得知被告代還借款之情事，
    並提出匯款2萬元之郵局國內匯款執據影本1張為證。然證人
    黃紫瑛到庭證稱：被告之前幫助很多人，伊曾受被告幫助，
    看過原告罵被告，沒有當面看被告拿錢給原告，伊有陸陸續
    續拿2萬或3萬元借被告，被告說是要還給原告等語，此有本
    院98年3月13日言詞辯論筆錄可稽，則依證人黃紫瑛證言，
    有關本件還款情節均係被告轉述，並非其所親見，自難據為
    有利被告之認定。又對於被告匯款2萬元乙事，原告不否認
    有收到該筆款項，惟陳稱雙方借款約定係每借10萬元按月付
    息2千元，借款210萬元後利息才有4萬2千元，93年就沒付利
    息，匯款2萬元連利息都不夠，本金沒還等語，參以被告對
    約定計息及其方式均未爭執，則被告匯款金額是否用以償還
    210萬部分，亦非無疑，自難據為被告清償上開款項之認定
    。本件被告所舉證人黃紫瑛之證言及匯款單據，既難據為清
    償210萬元事實之認定，被告抗辯清償云云，自非可採。
五、綜上，原告依借貸法律關係，主張被告應給付210萬元及依
    法定利率5％計算之利息，為有理由，應予准許。本件原告
    並未聲明願供擔保聲請假執行，被告所為駁回原告假執行聲
    請及如受不利判決願供擔保聲請免為假執行等聲明事項，核
    無必要，併此敘明。
六、按法院為終局判決時，應依職權為訴訟費用之裁判；訴訟費
    用，由敗訴之當事人負擔，民事訴訟法第87條第1項、第78
    條分別定有明文，經核本件訴訟費用額為裁判費21,790元，
    爰依上揭規定，確定如主文第2項所示。
七、本件事證已臻明確，兩造其餘攻擊防禦方法及陳述主張，對
    於判決結果不生影響，爰不逐一論述，附此敘明。
八、據上論結，原告之訴為有理由，依民事訴訟法第78條，判決
    如主文。
中    華    民    國    98    年    3     月    27    日
                  民事第二庭  法  官  陳端宜
以上正本係照原本作成。
如對本判決上訴須於判決送達後20日內向本院提出上訴狀。
中    華    民    國    98    年    3     月    27    日
                              書記官  王美珍


司法院資訊處製作；財團法人民間司法改革基金會備份。
